臺灣雲林地方法院刑事判決　　　　　　　96年度交訴字第23號
公　訴　人　臺灣雲林地方法院檢察署檢察官
被　　　告　庚○○
　　　　　　　　　　國民
　　　　　　　　　　　號
上列被告因過失致死等案件，經檢察官提起公訴（95年度偵字第
5257號），被告就被訴事實為有罪之陳述，經本院合議庭認為適
當後，裁定由受命法官獨任進行簡式審判程序，判決如下：
    主      文
庚○○因過失致人於死，處有期徒刑拾月，緩刑年。
    事實與理由
壹、犯罪事實：
    庚○○於民國95年10月10日駕駛車號C4-2553 號自小貨車，
    沿78號省道由東往西方向行駛，嗣於11時20分許，駕車途經
    78號省道與臺61號省道交岔路口處（即雲林縣四湖鄉林厝村
    臺61號省道233.4 公里處），原應注意車前狀況，隨時採取
    必要之安全措施，而當時天候晴朗，光線充足，道路乾燥、
    無缺陷，亦無障礙物，視距良好，並無不能注意之情形，竟
    疏於注意車前狀況，適李福順駕駛車牌號碼8G-780號自用大
    貨車，搭載丙○○、甲○○、己○、戊○○、乙○○、李蔡
    碧雲、紀李目蒞、丁○等人，沿臺61號省道由北往南方向行
    駛，亦途經上開路口處，庚○○見狀閃避不及，致其駕駛之
    自小貨車右前車頭撞擊李福順駕駛之自用大貨車左前車頭，
    並將李福順駕駛之自用大貨車推撞78號省道上之分隔島，庚○○駕駛之自小貨車因失控往西南方向偏離滑行，撞擊78號
    省道南側車道路邊護欄，因反彈力道強大，又往西北方向偏
    離滑行，達55.1公尺後停止。李福順因而受有顱內出血之傷
    害，李蔡碧雲受有腹腔內出血之傷害，丙○○受有胸部挫傷
    併右側第6 根肋骨骨折、左腰挫傷、右腳挫傷、左膝深部撕
    裂傷之傷害，甲○○受有左耳撕裂傷、胸部挫傷、右手腕挫
    傷之傷害，乙○○受有頭部外傷、胸部挫傷之傷害，丁○受
    有左顏面、左背、左胸挫傷之傷害，戊○○受有兩膝挫裂傷
    之傷害，己○受有左側第3 、5 、6 根肋骨骨折、左鎖骨及
    骨盆骨折之傷害，紀李目蒞受有顱內出血、頸椎脫位、右耳
    撕裂傷、頭皮撕裂傷（過失傷害己○、紀李目蒞部分未據告
    訴，過失傷害丙○○、甲○○、乙○○、丁○、戊○○部分
    ，業據告訴人丙○○、甲○○、乙○○、丁○、戊○○撤回
    告訴），李福順、李蔡碧雲經送醫急救，李福順延至同日13
    時35分許，不治死亡，李蔡碧雲延至同日13時47分許，不治
    死亡。嗣經警據報前往處理時，庚○○在場，在偵查機關知
    悉其為肇事人前，主動向警員坦承肇事而接受裁判。
貳、認定犯罪事實所憑證據及理由：
    一本件被告所犯刑法第276 條第2 項業務過失致死罪，係死
      刑、無期徒刑、最輕本刑為3 年以上有期徒刑以外之罪，
      其於準備程序就前揭被訴事實為有罪之陳述，經受命法官
      告知簡式審判程序之旨，並聽取其與公訴人之意見後，本
      院合議庭裁定由受命法官獨任進行簡式審判程序，是本件
      之證據調查，依刑事訴訟法第273 條之2 規定，不受同法
      第159 條第1 項、第161 條之2 、第161 條之3 、第163
      條之1 及第164 條至第170 條規定之限制，合先敘明。
    二證明力部分：
      (一)告訴人丙○○、乙○○、戊○○、甲○○之警詢筆錄。
        證明：被告駕駛之自小貨車與被害人李福順駕駛之自用
        大貨車發生車禍之經過。
      (二)道路交通事故現場圖、道路交通事故調查報告表(一)、(二)
        各1 份，及現場照片31張。證明：被告駕駛之自小貨車
        及被害人李福順駕駛之自用大貨車行車方向、發生事故
        之現場位置及撞擊情形。
      (三)中國醫藥大學北港附設醫院法醫參考病歷摘要、財團法
        人天主教若瑟醫院診斷證明書各1 份，及臺灣雲林地方
        法院檢察署相驗屍體證明書、驗斷書各2 份。證明：被
        害人李蔡碧雲、李福順因本件車禍傷重不治之事實。
      (四)被告於本院審理時坦承上開犯罪事實，並有被告之警詢
        筆錄可以佐證。
      (五)按汽車行駛時，駕駛人應注意車前狀況，並隨時採取必
        要之安全措施，道路交通安全規則第94條第3 項定有明
        文。被告為汽車駕駛人，考取駕駛執照，對上開規定自
        相當了解。而當時天候晴朗，光線充足，道路乾燥、無
        缺陷，亦無障礙物，視距良好，並無不能注意之情形，
        被告竟疏未注意車前狀況並採取必要之安全措施，致撞
        擊被害人李福順駕駛之自用大貨車，被告就本件車禍之
        發生，確有過失。被害人李福順、李蔡碧雲因本件車禍
        傷重不治，是被告過失駕車肇事行為，與被害人李福順
        、李蔡碧雲之死亡，自有相當因果關係，被告過失致被
        害人李福順、李蔡碧雲死亡之犯行堪以認定，自應依法
        論科。
、論罪科刑之理由：
    一被告所為，係犯刑法第276 條第1 項過失致死罪。檢察官
      雖認被告係犯刑法第276 條第2 項業務過失致死罪，惟按
      「刑法上所謂業務，係指個人基於其社會地位繼續反覆所
      執行之事務，包括主要業務及其附隨之準備工作與輔助事
      務在內。此項附隨之事務，並非漫無限制，必須與其主要
      業務有直接、密切之關係者，始可包含在業務概念中，而
      認其屬業務之範圍。」最高法院89年臺上字第8075號判例
      要旨可資參照。被告於本院審理時供稱：我平常很少駕駛
      發生車禍之自小貨車去載貨，當天開這輛車是要去臺西找
      朋友玩，不是去載貨。從而，依被告之供述，被告並非以
      駕車為業，案發當天，係要駕車至友人住處遊玩，亦非以
      駕車為其主要業務附隨之準備工作或輔助事務。檢察官復
      未提出其他證據，足以證明被告係以駕車為業，或以駕車
      載運貨物為其附隨業務，故檢察官認被告觸犯刑法第276
      條第2 項業務過失致死罪，容有違誤，然起訴之犯罪事實
      同一，爰依刑事訴訟法第300 條變更應適用之法條。
    二被告一過失行為，致被害人李福順、李蔡碧雲死亡，侵害
      被害人2 人之生命法益，為想像競合犯，應依刑法第55條
      ，論以一過失致死罪。
    三被告肇事後，於警員前往現場處理時在場並坦承肇事，業
      據被告供述在卷，並有雲林縣警察局交通警察隊（臺西小
      隊）道路交通事故肇事人自首情形紀錄表1 紙在卷可佐，
      被告符合對於未發覺之犯罪自首而接受裁判之要件，爰依
      刑法第62條前段減輕其刑。
    四本院審酌：被告因一時疏忽，未注意車前狀況，因而撞擊
      被害人李福順駕駛之自用大貨車，造成被害人李福順及乘
      客李蔡碧雲死亡，被害人所受損害甚鉅。然被告犯後坦承
      犯行，積極與被害人家屬達成和解，分別賠償被害人李福
      順家屬1,300,000 元及李蔡碧雲家屬1,500,000 元，被害
      人李福順及李蔡碧雲家屬均願意原諒被告，不再追究等情
      ，有雲林縣口湖鄉調解委員會調解筆錄及和解書各1 份在
      卷可參，被告犯後態度良好等一切情狀，量處如主文所示
      之刑。
    五又被告前未曾受有期徒刑以上刑之宣告，有臺灣高等法院
      被告全國前案紀錄表1 份在卷可按，其因一時疏忽，未遵
      守交通安全規則，致罹本罪，於本院審理中已與被害人2
      人之家屬達成和解，顯已習得教訓，是本院認為被告經此
      罪刑之宣告後，當知所警惕，應無再犯之虞，故認對被告
      所受刑之宣告，以暫不執行為適當，爰併予宣告緩刑3 年
      ，以啟自新。
    六起訴書另認被告明知上開自小貨車牌照因逾期未參加檢驗
      而遭註銷，仍駕駛該自小貨車，亦有過失。然被告駕駛之
      自小貨車牌照逾期未參加檢驗而遭註銷，與本件車禍之發
      生，有何因果關係，起訴書之犯罪事實並未載明，亦未提
      出任何證據證明。從而，檢察官提出之證據，尚不足以證
      明被告明知上開自小貨車牌照因逾期未參加檢驗而遭註銷
      ，仍駕駛該自小貨車，與被害人李福順、李蔡碧雲之死亡
      有因果關係，自難認被告就此部分亦有過失，併此敘明。
肆、不另為不受理諭知部分：
    一按告訴乃論之罪，告訴人於第一審辯論終結前得撤回其告
      訴，又告訴經撤回者，應諭知不受理之判決，刑事訴訟法
      第238條第1 項、第303 條第3 款分別定有明文。
    二查本件告訴人丙○○、甲○○、乙○○、丁○、戊○○告
      訴被告過失傷害案件，起訴書認係觸犯刑法第284 條第2
      項之罪，依同法第287 條前段之規定，須告訴乃論。茲據
      告訴人丙○○、甲○○、乙○○、丁○、戊○○撤回告訴
      ，有撤回告訴狀5 紙在卷可稽，依照前開說明，就被告過
      失傷害丙○○、甲○○、乙○○、丁○、戊○○部分，原
      應為公訴不受理之諭知，然檢察官認此部份與前開有罪部
      分，有想像競合犯之裁判上一罪之關係，爰不另為公訴不
      受理之諭知。
伍、適用之法律：
    依刑事訴訟法第273 條之1 第1 項、第299 條第1 項前段、
    第300 條，刑法第276 條第1 項、第55條、第74條第1 項第
    1 款，刑法施行法第1 條之1 ，判決如主文。
中　　華　　民　　國　　96　　年　　6 　　月　　29　　日
                  刑事第五庭    法  官　楊　欣　怡
以上正本證明與原本無異。
如不服本判決，應於判決送達後10日內，向本院提出上訴狀。
                                書記官　洪　秀　虹
中　　華　　民　　國　　96　　年　　6 　　月　　29　　日
中華民國刑法第276條
（過失致死罪）
因過失致人於死者，處2 年以下有期徒刑、拘役或2 千元以下罰
金。
從事業務之人，因業務上之過失犯前項之罪者，處5 年以下有期
徒刑或拘役，得併科3 千元以下罰金。
